【裁判字號】    99,監宣,230
【裁判日期】    991231
【裁判案由】    監護宣告
【裁判全文】
臺灣臺南地方法院民事裁定             99年度監宣字第230號
聲  請  人  蔡明詳
相  對  人  蔡黃
關  係  人  蔡明忠
上聲請人聲請對蔡黃為監護宣告事件，本院裁定如下：
    主      文
宣告蔡黃（女，民國○○年○月○日生，身分證統一編號：Ｚ
000000000號）為受監護宣告之人。
選定蔡明詳（男，民國○○○年○月○○○日生，身分證統一編
號：Ｚ000000000號）為受監護宣告之人蔡黃之監護
人。
指定蔡明忠（男，民國○○○年○月○○日生，身分證統一編號
：Ｚ000000000號）為會同開具財產清冊之人。
聲請程序費用由受監護宣告之人蔡黃負擔。
    理      由
一、本件聲請意旨略以：聲請人蔡明詳之母蔡黃於民國98年11
    月18日因中風失智，致不能為意思表示或受意思表示，或不
    能辨識其意思表示之效果，爰依民事訴訟法第597條以下之
    規定，聲請鈞院准予裁定對相對人蔡黃為監護宣告，並指
    定聲請人蔡明詳為蔡黃之監護人等語。
二、按對於因精神障礙或其他心智缺陷，致不能為意思表示或受
    意思表示，或不能辨識其意思表示之效果者，法院得因本人
    、配偶、四親等內之親屬、最近一年有同居事實之其他親屬
    、檢察官、主管機關或社會福利機構之聲請，為監護之宣告
    ，民法第14條第1項定有明文。
三、經查，聲請人蔡明詳係蔡黃之長子一情，有聲請人所提戶
    口名簿、國民身分證各1件、戶籍謄本2件附卷可稽，是聲請
    人為本件聲請，自屬合法。又查，聲請人主張蔡黃中風失
    智之事實，亦據提出中華民國重度失智症身心障礙手冊1件
    為證，且經本院審驗相對人蔡黃之精神狀況，認其現意識
    不清，能力有明顯障礙，對外界之反應、思考能力、自己行
    為之利害得失之意思能力及認知、理解判斷能力均有明顯缺
    陷，相對人蔡黃無法自己單獨處理財產，此有本院調查筆
    錄可憑；再斟酌鑑定人即臺南仁愛之家附設精神療養院施仁
    雄醫師鑑定結果認定：「個案意識呆僵，個案無法回答問話
    、無法行動，日常生活完全須別人協助，目前靠鼻胃管進食
    ，大小便亦須別人協助，目前個案基本認知、判斷、思考、
    計算、邏輯能力皆無，致無法為意思表示或受意思表示、或
    辨識意思表示能力之效果。」等語，有本院調查筆錄及鑑定
    報告在卷可佐。綜上所述，本件相對人蔡黃因心智缺陷，
    已達不能為意思表示或受意思表示之程度，或不能辨識其意
    思表示之效果，爰依法宣告蔡黃為受監護宣告之人。
四、再按受監護宣告之人應置監護人；法院為監護之宣告時，應
    依職權就配偶、四親等內之親屬、最近一年有同居事實之其
    他親屬、主管機關、社會福利機構或其他適當之人選定一人
    或數人為監護人，並同時指定會同開具財產清冊之人；法院
    選定監護人時，應依受監護宣告之人之最佳利益，優先考量
    受監護宣告人之意見，審酌一切情狀，並注意下列事項：一
    受監護宣告之人之身心狀態與生活及財產狀況。二受監護宣
    告人與其配偶、子女或其他共同生活之人間之情感狀況。三
    監護人之職業、經歷、意見及其與受監護宣告之人之利害關
    係。四法人為監護人時，其事業之種類與內容，法人及其代
    表人與受監護宣告之人之利害關係。修正後之民法第1110條
    、第1111條第1項、第1111條之1定有明文。查聲請人蔡明詳
    為蔡黃之長子，蔡黃之配偶蔡木春已於99年6月27日死
    亡，此有戶籍謄本、國民身分證、除戶謄本在卷供參，聲請
    人與蔡黃份屬母子，關係密切，且蔡明詳有意願擔任蔡黃
    之監護人，亦有本院調查筆錄在卷可考，本院綜參上情，
    認由聲請人蔡明詳負責護養及照顧蔡黃並管理其財產，應
    能符合蔡黃之最佳利益，自屬適當之人選，爰選定聲請人
    蔡明詳為蔡黃之監護人。又關於會同開具財產清冊之人部
    分，茲審酌蔡明忠為受監護宣告之人蔡黃之次子，雙方份
    屬母子，復有蔡明忠之戶籍謄本在卷可憑，蔡明忠於本件監
    護宣告事件，與蔡黃亦無利害關係，則由蔡明忠擔任會同
    開具財產清冊之人並無不妥，爰併指定關係人蔡明忠為會同
    開具財產清冊之人。
五、依民事訴訟法第608條第1項，裁定如主文。
中    華    民    國    99    年    12    月    31    日
                  家事法庭  法  官  林富郎
以上正本證明與原本無異。
如不服本裁定關於選定監護人及指定會同開具財產清冊之人等部
分，應於送達後十日內向本院提出抗告狀（附具繕本），並繳納
抗告費新臺幣壹仟元；其餘關於宣告監護之部分，不得抗告。
中    華    民    國    99    年    12    月    31    日
                            書記官  劉毓如

司法院資訊處製作；財團法人民間司法改革基金會備份。
